臺灣板橋地方法院刑事判決　　　　　　　　　　　　九十二年度易字第二七七一號
　　公　訴　人　臺灣板橋地方法院檢察署檢察官
　　被　　　告　乙○○
　　選任辯護人　黃碧芬　律師
　　　　　　　　邱志忠　律師
右列被告因妨害自由案件，經檢察官提起公訴〔九十二年度偵字第一六八一號〕，本
院判決如左：
    主  文
乙○○無罪。
    理  由
甲、公訴意旨除將起訴書犯罪事實欄原載『你這膨肚短命，你會不得死』補正為「你
    這膨肚短命，你會不得好死」外，如起訴書所載〔如附件〕。
乙、按犯罪事實應依證據認定之，無證據不得認定犯罪事實，又不能證明被告犯罪應
    諭知無罪之判決，刑事訴訟法第一百五十四條第二項、第三百零一條第一項定有
    明文。次按告訴人之告訴，係以使被告受刑事訴追為目的，是其陳述是否與事實
    相符，仍應調查其他證據以資審認〔最高法院五十二年度台上字第一三００號判
    例意旨〕。又認定犯罪事實應憑積極證據，倘積極證據不足以為不利於被告事實
    之認定時，即應為有利被告之認定，更不必有何有利之證據，最高法院三十年上
    字第八一六號著有判例，所謂「積極證據足以為不利被告事實之認定」，依據同
    院七十六年臺上字第四九八六號判例意旨，係指據為訴訟上證明之全盤證據資料
    ，在客觀上以達於通常一般之人均不致於有所懷疑，而得確信被告確曾犯罪之程
    度；若未達到此一程度，而有合理懷疑之存在時，即無從為被告有罪之確信。
丙、本件訴、辯雙方主要爭點及所舉之證據方法：
    壹、公訴人認被告涉右揭犯嫌，係以〔一〕告訴人甲○○之指訴。〔二〕證人趙
        世傑於偵訊中之結證。〔三〕錄音帶壹捲、譯文壹份。〔四〕檢察事務官勘
        驗筆錄壹件。〔五〕聲請將系爭錄音帶送法務部調查局做聲紋比對等；就被
        告暨其辯護人所舉后列證據方法，爭執主張所舉中華民國
    貳、被告則否認犯罪，其主要爭點為〔一〕民國〔下同〕九十年八月三十一日伊
        〔被告〕在日本，並未於系爭電話語音信箱內留言。〔二〕起訴書所列字語
        均係台語口頭禪，並非恐嚇之語，公訴人誤解台語與北京語之文化差距。〔
        三〕錄音帶上之音訊，並非被告之聲音；辯護人為被告辯護，主要爭點為〔
        一〕起訴書所訴告訴人之系爭電話，並未申請國際漫遊，被告不可能自日本
        打電話至告訴人之系爭電話。〔二〕錄音帶上之音訊，並非被告之聲音。〔
        三〕錄音帶係違法錄得，應予排除；被告暨其辯護人就上揭辯解，係以：〔
        一〕專利證書文件影本壹件。〔二〕合作協議書影本壹件。〔三〕中華民國
        。〔六〕聲請向內政部入出境管理局調閱被告入出境紀錄。〔七〕請調閱告
        訴人之前科資料表。〔八〕聲請勘驗系爭錄音帶，證明錄音帶無證據能力；
        就公訴人所舉右列證據方法爭執主張〔一〕證人趙世傑係轉述告訴人之陳述
        ，其『證言』無證據能力。〔二〕錄音帶、譯文無證據能力。〔三〕檢察事
        務官之勘驗筆錄，未當場告知被告，無證據能力。
丁、關於公訴人所舉右列證據方法之證據能力：
    按「被告以外之人於審判外之言詞或書面陳述，除法律有規定者外，不得作為證
    據。」，刑事訴訟法第一百五十九條第一項定有明文。且查：
    壹、「被告以外之人於檢察事務官、司法警察官或司法警察調查中所為之陳述，
        與審判中不符時，其先前之陳述具有較可信之特別情況，且為證明犯罪事實
        存否所必要者，得為證據。」，為刑事訴訟法第一百五十九條明定。質言之
        ，被告以外之人於檢察事務官、司法警察官或司法警察調查中所為之陳述，
        與審判中『相符』時，逕執其等於審判中之陳述為據即足。是關於被告以外
        之人『先前陳述何處與審判中不符？』、『何以先前之陳述具有較可信之特
        別情況？』、『何以先前陳述與審判中不符部份為證明犯罪事實存否所必要
        ？』等情，主張及釋明之責，在舉證之一方；公訴人舉告訴人甲○○於「九
        十年十二月六日」到場在檢察事務官調查中之陳述為據〔參見九十年度發查
        字第一七八三號卷第二五頁、第二六頁〕，惟公訴人既未主張、復未釋明前
        情，按諸刑事訴訟法第一百五十九條第一項規定，告訴人甲○○在檢察事務
        官調查中之陳述，無證據能力。
    貳、證人到庭結證苟係轉述傳聞所得，不因證人結證轉述，致本無證據能力之傳
        聞竟生證據能力；查證人趙世傑於偵訊中結證稱：「〔甲○○〕掛斷〔電話
        〕後，朱〔文鴻〕對我說對方恐嚇他〔甲○○〕，說要殺他的家人。」、「
        朱〔文鴻〕對我說那人姓郭」、「他〔甲○○〕才說〔電話〕是錄音帶內的
        人打來的。」〔參見九十二年度偵字第一六八一號卷第四一頁背面、第四二
        頁正面〕等情，核係轉述傳聞所得，按諸上述，此部份供述無證據能力。
    參、按以文字、言語、肢體語言、手語、電子信號等傳遞信息，「當事人之一方
        或雙方『自行』留存」文字信息附著之書信，或以錄音器材錄製其間之言語
        ，或以錄影器材攝錄肢體語言、手語，或以電子器材儲存所傳遞之電子訊號
        ，均不得指為『違法取得』；告訴意旨指上項錄音帶錄製之音訊係自告訴人
        持用之系爭行動電話『語音信箱』錄製而得。姑不論發話人是否為被告，即
        以受話人為告訴人斟之，顯係受話人自行以錄音器材錄製上項音訊，按諸上
        述，不得指為『違法錄得』，即得執上項錄音帶負載之音訊充本案之證據。
    肆、按檢察事務官受檢察官之指揮，實施搜索、扣押、勘驗或執行拘提，法院組
        織法第六十六條之三第一項第一款定有明文。又檢察官實施勘驗，『如有必
        要』，『得』通知當事人、代理人或辯護人到場，復為刑事訴訟法第二百十
        四條第二項明定。綜此酌之，苟檢察官指揮檢察事務官勘驗時，認無通知當
        事人、代理人或辯護人到場之必要，自得不通知各該訟關係人到場逕指揮檢
        察事務官勘驗，是項勘驗筆錄，得為證據；被告暨其辯護人主張『檢察事務
        官之勘驗筆錄，未當場告知被告，無證據能力。』云云，尚非可採。
戊、關於系爭事實之判斷：
    壹、被告暨其辯護人爭執主張『錄音帶上之音訊，並非被告之聲音。』。本院據
        公訴人之聲請，將系爭錄音帶〔九十二年度保字第六五二七號〕送請法務部
        調查局比對鑑定其聲紋，獲同局九十三年元月九日調科參字第０九三０００
        一二一五０號函覆「送鑑錄音帶乙捲經檢查結果，證物錄音帶內有『嘟嘟嘟
        』雜音聲干擾，歉難比對鑑定其聲紋。」，此有法務部調查局上函在卷足參
        ，自不得逕認系爭錄音帶負載之音訊為被告之聲音。又檢察事務官勘驗筆錄
        記載：「告訴代理人提供之錄音帶壹捲，經職於十六時三十分播放，於十六
        時三十八分結束，經與告訴代理人於偵查中檢附之錄音帶譯文相互核對結果
        ，發現錄音帶所錄之內容，係以台語發音，譯文記載內容與錄音帶播放內容
        皆一致，並無不符；錄音內容全部皆係一人聲音，並無對談對話。」，有勘
        驗筆錄足佐〔附九十二年度偵字第一六八一號卷第五六頁〕，據勘驗所得，
        顯不足以率斷錄音帶負載之音訊係被告之聲音；證人趙世傑於偵訊時另結證
        ：「... 前年八月下旬，我陪朱〔文鴻〕到臺中幫張俊宏立委校對英文稿，
        接近中午時，朱〔文鴻〕有接到一通電話，有聽到『他〔甲○○〕與對方在
        爭吵』。」〔參見九十二年度偵字第一六八一號卷第四一頁背面〕，所證情
        節縱係實情，亦係告訴人甲○○與發話之對方於『對話』之際互相爭吵，斯
        與勘驗筆錄顯示「錄音內容全部皆係一人聲音，並『無對談對話』」，貳者
        相歧，證人趙世傑所證此部份情節，與訴、辯雙方爭執系爭錄音帶負載之音
        訊是否確為被告之聲音壹節，顯不相涉。公訴人復未聲明其他證據方法證明
        系爭錄音帶負載之音訊確為被告之聲音，爰為有利於被告之認定，即認「系
        爭錄音帶負載之音訊『非』被告之聲音」；綜此情節，難認告訴人甲○○指
        訴被害情節與事實相符，不得單憑告訴人甲○○片面指訴入被告於罪。
    貳、公訴人引據之前揭事證，不能生被告涉恐嚇犯嫌之確信，即屬不能證明被告
        犯罪，爰依法為無罪之諭知。
己、本件公訴人引據之積極證據不足以為不利於被告事實之認定時，即應為有利被告
    之認定，更不必有何有利之證據。關於被告暨其辯護人否認犯罪所執之右開辯解
    是否真正、公訴人爭執辯護人提出之證據方法之證據能力是否可採等情，不予贅
    述。
據上論斷，應依刑事訴訟法第三百零一條第一項，判決如主文。
本件經檢察官王家春到庭執行職務。
中　　　華　　　民　　　國　　九十三　　年　　　六　　　月　　　三　　　日
                              臺灣板橋地方法院刑事第七庭
                                  審判長法  官  鄭水銓
                                        法  官  侯志融
                                        法  官  陳福來
右正本證明與原本無異。
如不服本判決應於送達後十日內向本院提出上訴狀。
                                        書記官  林兆嘉
中　　　華　　　民　　　國　　九十三　　年　　　六　　　月　　　七　　　日
